臺灣高等法院刑事裁定
109年度抗字第15號
抗  告  人  臺灣新竹地方檢察署檢察官
抗  告  人
即  受刑人  張灝郁



上列抗告人因定其應執行刑案件，不服臺灣新竹地方法院108年
度聲字第1578號，中華民國108年12月11日裁定，提起抗告，本
院裁定如下：
    主  文
原裁定撤銷。
張灝郁因犯如附表所示之罪，所處如附表所示之刑，應執行有期
徒刑肆年。
    理  由
一、原裁定意旨略以：
  ㈠本件受刑人張灝郁因犯施用第一、二級毒品及持有第二級毒
    品純質淨重20公克以上之違反毒品危害防制條例等案件，分
    別經原審判處如附表編號1、2、4至6所示之刑確定，且受刑
    人所犯如編號4至6所示之罪，均係於編號1、2所示判決確定
    日前為之。茲檢察官聲請定其應執行之刑，原審審核認聲請
    為正當，考量受刑人之行為方式、危害情況、侵害之法益、
    犯罪次數，及整體犯罪非難評價等總體情狀，綜合判斷，就
    受刑人所犯之編號1、2、4至6所示5罪，依刑事訴訟法第477
    條第1項、刑法第53條、第51條第5款，以裁定定其應執行刑
    為有期徒刑3年6月。
　㈡受刑人前曾另因施用第一、二級毒品，經原審以106年度訴字
    第158號判決判處有期徒刑9月、9月，應執行有期徒刑1年3
    月，並於民國106年7月28日判決確定。又受刑人所犯如編號
    3所示之罪，其犯罪時間係106年2月6日，在原審106年度訴
    字第158號判決確定前，應與該判決定其應執行之刑。是檢
    察官就受刑人所犯如編號3之罪於本件併聲請定應執行刑，
    自有未合，應予駁回等語。
二、檢察官抗告意旨略以：受刑人所犯如附表所示之各罪之犯罪
    日期，均係在首先確定之編號1之罪之判決確定日期前（107
    年11月23日），故本件就編號1至6所示之罪聲請定應執行刑
    ，於法並無不合。檢察官既未就受刑人所犯之原審106年度
    訴字第158號判決確定之罪，併向原審法院聲請定應執行刑
    ，該罪即非屬原審法院所應審究之範圍，原裁定就此部分逕
    予列入考量，顯然逾越檢察官之聲請範圍，與不告不理原則
    有違，有未受請求之事項予以裁判之違法，請撤銷原裁定，
    更為適當合法之裁定等語。
三、受刑人抗告意旨略以：自95年7月1日實施新法後，已廢除連
    續犯之規定，造成部分慣犯因適用數罪併罰致使刑罰過重之
    不合理現象，為了因應此現象，各級法院開始斟酌考量於定
    應執行刑程序中避免有刑罰過重之情形。於定應執行刑時，
    法院所為刑之酌定，固屬自由裁量事項，然數罪併罰係一種
    特別的量刑過程，法院應考量行為人所犯數罪反應出之人格
    特性，權衡審酌行為人犯行之反社會性、刑罰適應性與整體
    刑法目的及相關刑事政策，依刑法第51條第5款之規定，採
    限制加重原則，並應受比例原則、平等原則、責罰相當原則
    、重複評價禁止原則等自由裁量權之內部抽象價值之支配，
    使以輕重得宜，罰當其責，俾符合法律授與裁量權之目的，
    兼顧刑罰衡平原則。受刑人所犯各罪，均為罪質相同之毒品
    犯罪，而施用毒品所侵害者，亦非具不可替代、不可回復之
    個人法益，對於危害社會法益之加重效應非高，自不應過度
    重複非難評價，且施用毒品者本身具有成癮性而難以短時間
    戒斷之特色，實兼具犯人與病人之身分，立法上應以相當時
    間隔離或輔導戒斷作為矯治方式。是於定應執行刑時，法院
    應審酌受刑人因施用毒品所生之病態性人格，自不宜酌定過
    高之執行刑，故請鈞院審酌後另為裁定云云。
四、按數罪併罰，有二裁判以上者，依刑法第51條規定，定其應
    執行之刑，數罪併罰，宣告多數有期徒刑者，於各刑中之最
    長期以上，各刑合併之刑期以下，定其刑期。但不得逾30年
    ，刑法第53條、第51條第5款定有明文。次按，刑法第53條
    所謂數罪併罰，有二裁判以上，依第51條之規定，定應執行
    之刑者，以二裁判以上所宣告之數罪，均在裁判確定前所犯
    者為必要。是數罪併罰定其應執行刑者，自須他罪之犯罪時
    間均在另案判決確定前，始得為之。又刑事訴訟法第477條
    第1項規定，應依刑法第50條、第53條規定定其應執行之刑
    者，由該案犯罪事實最後判決之法院之檢察官，聲請該法院
    裁定之。而不告不理為訴訟上之原則，定應執行刑之裁定亦
    同，法院於受理定應執行刑之案件時，應受聲請人聲請範圍
    之限制，不得就未受請求之事項予以審酌。是檢察官聲請定
    應執行刑之案件，法院應僅就檢察官所聲請定應執行刑之各
    罪予以審核，縱被告另犯未經檢察官聲請定應執行刑之他罪
    ，而原聲請定應執行刑之各罪，其犯罪日期部分在被告另犯
    之他罪判決確定後，亦僅屬檢察官是否得再就該他罪聲請原
    法院裁定更定其應執行刑之問題，核與判斷檢察官原聲請定
    應執行刑之案件，是否合法無關（最高法院98年度台抗字第
    751號、98年度台抗字第623號裁定、98年度台非字第6號判
    決意旨參照）。
五、經查：
　㈠本件抗告人即受刑人張灝郁先後犯有持有第二級毒品純質淨
    重20公克以上等共計6罪，先後經原審法院判處如附表所示
    之刑，均已分別確定在案，有各該判決及本院被告前案紀錄
    表各1份在卷可稽。又受刑人所犯如附表所示各罪，首先判
    決確定者為編號1至2之罪，確定日期為107年11月23日，編
    號3至6之罪之犯罪時間均在此日期以前，此6罪即合於定執
    行刑要件，是本件檢察官之聲請，於法並無不合。至原審法
    院106年度訴字第158號判決（下稱前案）所認定之施用第一
    、二級毒品罪，其判決確定日期為106年7月28日，而編號3
    之罪之犯罪時間（即106年2月6日上午2時許至5時17分許）
    固在前案判決確定日期以前，惟檢察官並未聲請合併定執行
    刑，有臺灣新竹地方檢察署檢察官108年度執聲字第1048號
    聲請書所附受刑人定應執行刑案件一覽表及本院被告前案紀
    錄表附卷可憑，基於不告不理原則，法院自無逾越聲請範圍
    予以審核之餘地。原審將前案逕予列入定應執行刑之範圍加
    以考量，並以編號3所示之罪應與前案判決所判處之罪刑定
    應執行刑，無與附表其餘各罪合併定執行刑為由，駁回檢察
    官此部分之聲請，難謂適法，是檢察官抗告意旨指摘原裁定
    不當，為有理由。至受刑人執前詞請求另為裁定，惟定應執
    行刑核屬法院裁量之職權行使，而原審酌定之執行刑，並未
    違背刑法第51條各款之規定，亦無明顯違背公平、比例原則
    或整體法律秩序之理念，是受刑人抗告意旨，為無理由，惟
    原裁定既有前揭違誤，自應由本院將原裁定撤銷。
  ㈡爰審酌受刑人所犯附表編號1至2之罪前經原審定其應執行刑
    為有期徒刑1年7月，編號4至5之罪前經原審定其應執行刑為
    有期徒刑1年5月，又受刑人所犯數罪類型中，編號2、4至5
    之施用毒品罪，編號1、3、6之持有毒品罪，各為相同犯罪
    類型，且均係與毒品危害防制條例有關之犯罪，於合併處罰
    時責任非難重複之程度較高，暨各犯行間時間關連性及整體
    犯行的應罰適當性，各罪之不法性及貫徹刑法量刑之理念規
    範，自為裁定如主文第2項所示。
據上論斷，應依刑事訴訟法第413條、第477條第1項，刑法第53
條、第51條第5款，裁定如主文。
中　　華　　民　　國　  109　　年　　1 　 月　　21　　日
                  刑事第二十五庭審判長法　官  宋松璟
                                      法　官  黃翰義
                                      法　官  陳彥年
以上正本證明與原本無異。
如不服本裁定，應於收受送達後五日內向本院提出再抗告狀。
                                      書記官  彭秀玉
中　　華　　民　　國　　109 　年　　1 　　月　　21　　日
附表：
編    號  1 2 3 罪    名  持有第二級毒品純質淨重20公克以上 施用第一級毒品 持有第一級毒品純質淨重10公克以上 宣 告 刑  有期徒刑1年1月 有期徒刑9月 有期徒刑1年6月 犯罪日期  106年8月上旬某日下午7時許至106年8月17日上午11時50分許 106年8月17日上午9時許 106年2月6日上午2時許至5時17分許 偵查機關年度案號  新竹地檢106年度偵字第12615號 新竹地檢106年度偵字第12615號 新竹地檢106年度偵字第6555號、106年度毒偵字第700號 最後事實審 法院 臺灣新竹地方法院 臺灣新竹地方法院 臺灣新竹地方法院  案號 107年度訴緝字第30號 107年度訴緝字第30號 107年度訴緝字第31號  判決日期 107年11月23日 107年11月23日 107年12月6日 確定判決 法院 臺灣新竹地方法院 臺灣新竹地方法院 臺灣新竹地方法院  案號 107年度訴緝字第30號 107年度訴緝字第30號 107年度訴緝字第31號  確定日期 107年11月23日 107年11月23日 107年12月24日 是否為得易科罰金之 案 件   否  否  否 備    註  1.新竹地檢108年度執字第632號 2.編號1至2所示之罪，經臺灣新竹地方法院107年度訴緝字第30號判決定應執行有期徒刑1年7月確定  新竹地檢108年度執字第795號 

編    號  4 5 6 罪    名  施用第一級毒品 施用第二級毒品 持有第二級毒品純質淨重20公克以上 宣 告 刑  有期徒刑10月 有期徒刑9月 有期徒刑1年 犯罪日期  106年9月18日上午8時10分至下午3時間某時許 106年9月18日某時許 107年9月16日下午7時許至107年9月17日下午1時40分許 偵查機關年度案號  新竹地檢106年度毒偵字第2539號 新竹地檢106年度毒偵字第2539號 新竹地檢107年度偵字第10032號 最後事實審 法院 臺灣新竹地方法院 臺灣新竹地方法院 臺灣新竹地方法院  案號 107年度訴緝字第34號 107年度訴緝字第34號 108年度訴字第214號  判決日期 107年12月21日 107年12月21日 108年5月8日 確定判決 法院 臺灣新竹地方法院 臺灣新竹地方法院 臺灣新竹地方法院  案號 107年度訴緝字第34號 107年度訴緝字第34號 108年度訴字第214號  確定日期 107年12月21日 107年12月21日 108年5月8日 是否為得易科罰金之 案 件   否  否  否 備    註  1.新竹地檢108年度執字第2342號 2.編號4至5所示之罪，經臺灣新竹地方法院107年度訴緝字第34號判決定應執行有期徒刑1年5月確定  新竹地檢108年度執字第3479號